臺灣高等法院刑事判決
111年度上訴字第392號
上  訴  人  
即  被  告  祈昕  

上列上訴人即被告因詐欺案件，不服臺灣士林地方法院110年度
訴字第487號，中華民國110年11月23日第一審判決（起訴案號：
臺灣士林地方檢察署109年度少連偵字第181號），提起上訴，本
院判決如下：
    主  文
上訴駁回。
    事  實
一、祈昕（綽號，馬丁」）為成年人，於民國109年6月8日前某日，加入暱稱「橫財神4.0」、「小富」及其他真實姓名年籍不詳之人組成之詐欺集團，擔任交付提款卡給車手，再收受車手所提領款項並轉交他人之工作，而與前揭詐欺集團成員（含少年黃００）共同基於意圖為自己不法所有之三人以上共同詐欺取財之犯意聯絡，於109年11月10日上午10時30分許，在臺北市○○區○○路000號加油站前，收受該詐欺集團不詳成員所交付之國泰世華銀行（帳號：000-000000000000，下稱國泰世華帳戶）金融卡後，旋轉交給少年黃００（另由原審少年法庭審理），嗣於同日14時16分許，該詐欺集團不詳成員假冒為莊錦輝之友人林泱誼，佯稱因購買土地急需資金周轉，莊錦輝因而陷於錯誤，匯款新臺幣(下同)5萬元至該國泰世華帳戶。黃００即於同日15時20分許，在臺北市○○區○○路00號1樓便利超商內，持該國泰世華帳戶金融卡，分次將莊錦輝匯入之5萬元領出，於同日15時55分許，黃００在臺北市○○區○○路00號前遭警查獲，經警詢問後，警方帶同黃００前往祈昕位於臺北市○○區○○路00號0樓之000號房住處，由黃００將款項交付給祈昕，祈昕隨即遭警逮捕，並扣得行動電話1支及現金5萬元。
二、案經莊錦輝訴由臺北市政府警察局士林分局報告臺灣士林地
    方檢察署檢察官偵查起訴。
    理  由
一、證據能力：按被告以外之人於審判外之言詞或書面陳述，除
    法律有規定者外，不得作為證據，刑事訴訟法第159條第1項
    固定有明文。惟按當事人、代理人或辯護人於法院調查證據
    時，知有第159條第1項不得為證據之情形，而未於言詞辯論
    終結前聲明異議者，視為有前項之同意，同法第159條之5第
    2項亦定有明文。本件當事人對於本判決下列所引用之供述
    證據之證據能力，迄至言詞辯論終結前均未聲明異議，本院
    審酌上開證據資料製作時之情況，尚無違法不當及證明力明
    顯過低之情形，爰依前開規定，認均具有證據能力。又本院
    下列所引用之非供述證據（卷內之文書、物證）之證據能力
    部分，並無證據證明係公務員違背法定程序所取得，且當事
    人等於本院亦均未主張排除其證據能力，本院審酌前揭非供
    述證據並無顯不可信之情況與不得作為證據之情形，依刑事
    訴訟法第158條之4反面解釋及第159條之4之規定，應認均有
    證據能力。
二、訊據被告即上訴人祈昕於上訴狀中否認為詐欺集團成員，辯
    稱係接受上頭之指令而行動，認為是收受賭博款項云云。
三、經查：
　㈠詐欺集團成員假冒為告訴人莊錦輝之友人林泱誼，佯稱因購
    買土地急需資金周轉，告訴人因而陷於錯誤，匯款5萬元至
    國泰世華帳戶等情，業據告訴人於警詢證述明確（109年度
    少連偵字第181號卷第113至115頁），並有竹山鎮農會匯款
    申請書（109年度少連偵字第181號卷第118頁）、扣案之現
    金5萬元可佐，堪認屬實。又該現金5萬元，由黃００持被告交
    付之提款卡於同日15時20分許，在臺北市○○區○○路00號1樓
    便利超商領出等情，亦據證人黃００證述屬實（109年度少連
    偵字第181號卷第31至32頁），並有超商內監視器畫面擷圖
    、國泰世華商業銀行客戶基本資料暨帳號000000000000號帳
    戶對帳單可按（109年度少連偵字第181號卷第41、101至102
    頁），此部分事實亦堪認定。
　㈡被告於警詢中自承：我於109年11月10日早上10時30分許在臺
    北市○○區○○路000號中油加油站對面向一台銀灰色奥迪的駕
    駛拿取2張提款卡，再轉交給黃００，然後等待公司上游指示
    ，可以提領時上游會透過通訊軟體Telegram傳訊息內容到群
    組，我跟黃００也在群組内，看到訊息後，黃００就會去ATM操
    作提領，然後他領完後拿來我住處給我並放在我這邊；當天
    之前黃００已經有使用合作金庫提款卡提領15萬元，後來我接
    到上游指示要回收提款卡及現金，故按照指示在飛來發彩卷
    行將合作金庫提款卡跟15萬元交給上游；當初是朋友「小富
    」介紹工作，「小富」是在網路上認識，我沒見過本人，之
    後我就加入到通訊軟體Telegram群組，工作內容就是幫公司
    提領現金，之後就是聽從群組指示工作；「馬丁」是我本人
    等語（109年度少連偵字第181號卷第13至15頁），於偵查中
    供承：剩下的5萬元，群組有指示會再派人向我拿，但還沒
    有人來向我拿錢，我就被警察查獲等語明確（109年度少連
    偵字第181號卷第88頁），此與證人黃００於警詢證述：詐騙
    集團通訊軟體Te1egram暱稱「馬丁」通知我可以領錢，我就
    去領錢；詐騙集團上游暱稱「橫財神4.0」會在通訊軟體Tel
    egram群組傳訊息告知我跟「馬丁」，都是由「馬丁」查看
    群組訊息，之後由「馬丁」提供提款卡及告知我提款的金額
    ，我再選擇就近的ATM做提領，我提領完再將現金連同提款
    卡交還給他等語相符（109年度少連偵字第181號卷第31至34
    頁），並有黃００與被告之LINE對話紀錄擷圖、黃００手機「工
    作003」群組之Telegram對話紀錄擷圖可佐（109年度少連偵
    字第181號卷第65至74頁），是被告經「小富」介紹而參與
    通訊軟體Telegram群組，依群組指示收受提款卡後交與黃００
    ，再由黃００依指示提款後，將款項交與被告，被告再將款項
    交回上游等情，堪以認定。
　㈢被告雖辯稱以為是收受賭博款項云云，然查，被告於原審時
    供承：我不算是加入詐騙集團，是身邊有些人在做這些事，
    身邊的人在做買本子跟當車手的工作，我頂多是做介紹的工
    作；我只是把黃００加到Telegram群組裡，有人會再指示他做
    事情；我知道Telegram群組對話內容裡有相關收帳戶的工作
    ；黃００是我介紹的，所以我要監視他，怕黃００領了錢就走了
    等語明確（原審卷第63至64頁），足認被告明確知悉所為屬
    詐欺集團中之分工，再觀諸Telegram群組對話內容（109年
    度少連偵字第181號卷第68、70頁），內容教導「洗車程序
    」，即透過點選ATM之愛心捐款進行操作以確認提款卡有無
    開通轉帳功能，如被告係收受賭博款項，所使用之提款卡自
    非詐騙取得，何以未能確定有無轉帳功能而需先行以前揭方
    式確認，更足認被告前揭所辯，不足採信。
　㈣綜上，被告明知其經「小富」介紹而參與通訊軟體Telegram
    群組為詐欺集團，仍依群組指示收受提款卡後交與黃００，再
    由黃００依指示提款後，將款項交與被告，被告再將款項交回
    上游，故被告就對告訴人之詐欺犯行，與詐欺集團之成員間
    有犯意聯絡及行為分擔，堪以認定。本案事證明確，被告前
    揭所辯，不足採信。被告犯行堪以認定，應依法論科。
四、論罪：
  ㈠核被告所為，係犯刑法第339條之4第1項第2款之三人以上共
    同詐欺取財罪。
  ㈡被告與黃００及其他詐欺集團成員間，係基於自己犯罪之意而
    共同參與該集團組織之分工，各自分擔犯罪構成要件行為之
    一部，相互利用他人之行為，以達犯罪之目的，均屬遂行前
    開犯行不可或缺之重要組成，縱被告無法確知其他成員之分
    工情形，亦與其他成員無直接聯絡，均無礙於其共同正犯之
    成立，其等間有犯意聯絡及行為分擔，應論以共同正犯。
  ㈢被告為成年人，而黃００為00年0月出生，此有被告戶役政資料
    、黃００身分證、全戶基本資料可憑（109年度少連偵字第181
    號卷第45、47至48頁、本院卷第31頁），黃００於109年11月1
    0日為本案行為時，屬未滿18歲之少年。而被告自承其知道
    黃００之年齡為16、17歲（原審卷第63頁），顯見被告對於黃
    ００於行為時為未滿18歲之少年知之甚詳，被告既為成年人，
    與少年共同實施本案犯行，自應依兒童及少年福利與權益保
    障法第112條第1項前段規定，加重其刑。
五、上訴駁回之理由：
　㈠被告上訴意旨略以：我也是接受上頭之指令而行動，告訴人
    也不是我騙的，我也認為是收受賭博款項才做這工作，從沒
    想過要騙人，結果被判1年1月，我認為判太重，所以提起上
    訴云云。
　㈡原審以被告犯行事證明確，依法論罪，並以行為人之責任為
    基礎，審酌被告明知詐欺集團對社會危害甚鉅，仍加入詐欺
    集團，擔任交付提款卡給車手，再將車手所提領款項轉交他
    人之工作，造成告訴人受騙而受有金錢損失，所為非是，惟
    念及被告於原審犯後坦承全部犯行，可認其犯後態度尚佳，
    兼衡被告自陳：高職畢業之教育、智識程度、未婚、與女友
    與外公同住、目前作監工、月薪約4至5萬元等語之家庭經濟
    生活狀況，暨其犯罪之動機、目的、手段、素行、所擔任之
    犯罪角色、參與程度及所生損害等一切情狀，量處被告有期
    徒刑1年1月，並就沒收部分說明：查扣案之行動電話1支（
    型號：iPhone XR，門號：0000000000號、0000000000號，
    含SIM卡），係被告用以與詐欺集團連絡本案犯行，爰依刑
    法第38條第2項前段宣告沒收，其餘扣案如黃建清之存摺、
    金融卡及印章等物，無證據證明該等物品與本案犯行有何關
    連，爰均不予宣告沒收，又本案扣案之5萬元為被告自黃００
    處取得，且其負責將款項交至上手，但尚未繳至上手即為警
    查獲，可認其具有管領權限，為其本案之犯罪所得，爰依刑
    法第38條之1第1項前段宣告沒收。經核其認事用法均無違誤
    ，被告上訴雖主張原審判決過重，然被告所犯刑法第339條
    之4第1項第2款之三人以上共同詐欺取財罪，最低本刑為有
    期徒刑1年，而被告為成年人，與少年黃００共同實施本案犯
    行，應依兒童及少年福利與權益保障法第112條第1項前段規
    定，加重其刑，已如前述，故原審量處被告有期徒刑1年1月
    ，已為最低之刑度，原審量刑已基於刑罰目的性之考量、刑
    事政策之取向以及行為人刑罰感應力之衡量等因素而為刑之
    量定，並未逾越法定刑度，亦無違背公平正義之精神，客觀
    上不生量刑失衡之裁量權濫用，亦屬允當，應予維持。
　㈢被告仍執前詞，否認犯行，提起上訴，惟均業據本院逐一論
    駁說明如前，被告上訴為無理由，應予駁回。
六、被告經本院合法傳喚，無正當理由不到庭，爰不待其陳述，
    為一造辯論判決。　　　
據上論斷，應依刑事訴訟法第368條、第371條，判決如主文。　
本案經檢察官鄭世揚提起公訴，檢察官劉俊杰到庭執行職務。　
中　　華　　民　　國　　111 　年　　6 　　月　　16　　日
                  刑事第十六庭  審判長法　官 劉嶽承
                                      法　官 廖紋妤
                                      法　官 王耀興
以上正本證明與原本無異。
如不服本判決，應於收受送達後20日內向本院提出上訴書狀，其
未敘述上訴之理由者並得於提起上訴後20日內向本院補提理由書
（均須按他造當事人之人數附繕本）「切勿逕送上級法院」。
                                      書記官 蘇佳賢
中　　華　　民　　國　　111 　年　　6 　　月　　16　　日
附錄：本案論罪科刑法條全文
中華民國刑法第339條之4
犯第339條詐欺罪而有下列情形之一者，處1年以上7年以下有
期徒刑，得併科1百萬元以下罰金：
一、冒用政府機關或公務員名義犯之。
二、三人以上共同犯之。
三、以廣播電視、電子通訊、網際網路或其他媒體等傳播工具，
對公眾散布而犯之。
前項之未遂犯罰之。